【裁判字號】    95,交易,52
【裁判日期】    950831
【裁判案由】    過失致死
【裁判全文】
臺灣花蓮地方法院刑事判決              95年度交易字第52號
公  訴  人  臺灣花蓮地方法院檢察署檢察官
被      告  甲○○
                    號
上列被告因過失致死案件，經檢察官提起公訴（95年度偵字第
4025號），由本院合議庭裁定改依簡式審判程序審理，並判決如
下：
    主  文
甲○○因過失致人於死，處有期徒刑伍月，如易科罰金，以銀元
參佰元即新臺幣玖佰元折算壹日，緩刑貳年。
    事  實
一、甲○○於民國95年6月9日上午8時35分許，駕駛車號2189-KJ
    號自小客車，沿花蓮縣吉安鄉○○村○○路由西往東方向，
    行經該路段與吉安鄉○○村○○○街之交岔路口時，本應注
    意汽車行駛至無號誌之交岔路口，左方車應暫停讓右方車先
    行，且駕駛人應注意車前狀況，隨時準備採取必要之安全措
    施，而依當時情形又無不能注意之情事，竟疏於注意及此，
    即貿然駕車直行，適有黃祺添騎乘車號HBR-366號重型機車
    沿吉安鄉○○村○○○街由南往北，亦行駛至上開交岔路口
    之際，雙方閃避不及，乃發生對撞，造成黃祺添人車倒地後
    受有頭部外傷、左側硬腦下出血、左側小腿骨骨折併撕裂傷
    及中樞神經衰竭等身體傷害，雖經立即送醫急救後，仍因顱
    內出血傷重不治而死亡，此間甲○○於肇事後立即報警處理
    ，並於警方據報趕往現場處理時，在現場對於前來處理之花
    蓮縣警察局吉安分局警員坦承為本件車禍事故之肇事人，自
    首而接受裁判。
二、案經黃祺添之妻乙○○告訴及臺灣花蓮地方法院檢察署檢察
    官檢察官據報相驗後自動檢舉簽分偵查後起訴。
    理  由
一、上開犯罪事實，業經被告甲○○迭於警詢、偵查中及本院審
    理時坦承不諱，核與證人陳志銘於警詢時、被害人黃祺添
    之妻乙○○於警詢時及偵查中所指證之情節大致相符，並有
    交通事故調查報告表（一）（二）、道路交通事故現場圖、
    現場照片附卷可稽，且本件車禍被害人黃祺添因上開車禍事
    故受傷送醫而死亡一情，除有財團法人慈濟佛教醫院綜合醫
    院診斷證明書及住院病人自動出院聲明書各1份之外，復業
    據檢察官督同檢驗員相驗屬實，並製有相驗筆錄、相驗屍體
    證明書、驗斷書及相驗屍體照片在卷可憑。又按汽車行駛至
    無號誌之交岔路口，左方車應暫停讓右方車先行；汽車行駛
    時，駕駛人應注意車前狀況，並隨時採取必要之安全措施，
    道路交通安全規則第102條第1項第2款、第94條第3項分別定
    有明文，被告駕車自應注意上述道路交通安全之相關規定，
    而依當時情形，又無不能注意之情事，竟疏未注意於前開無
    號誌之交岔路口暫停，讓黃祺添騎乘重型機車之右方車先行
    ，且未注意車前狀況、減速慢行，以致與被害人黃祺添所騎
    乘之機車發生對撞，並使之傷重死亡，是被告對於本件車禍
    之發生顯有過失自明。再者，被害人黃祺添確因本件車禍而
    傷重死亡一節，亦有上開診斷證明書、驗斷書、相驗屍體證
    明書及相驗照片可證，是以被告之過失行為與被害人死亡結
    果之間，具有相當因果關係，被告自白核與事實相符，本件
    事證明確，被告上開犯行堪以認定，應予依法論科。
二、核被告所為，係犯刑法第276條第1項之過失致人於死罪。按
    被告於行為後，刑法第62條有關自首之規定，業於94年1月7
    日經立法院修正通過，並自95年7月1日施行，其中自首之法
    律效果，已由修正前之舊法規定為「必減」其刑，修正後改
    為「得減」其刑，經新舊法比較之結果，自應依刑法第2條
    第1項前段，適用較有利於行為人之舊法即修正前刑法第62
    條前段論斷。查被告於駕車肇事之後，在有偵查犯罪職權之
    公務員發覺前，即親自打電話報警，請求警方前往處理，且
    向趕往處理之花蓮縣警察局吉安分局警員蔡裕源表示係肇事
    人，自首而接受裁判一情，有花蓮縣警察局吉安分局處理道
    路交通事故肇事人自首情形紀錄表1張附卷可按，自應依修
    正前之刑法第62條前段規定減輕其刑。爰審酌被告先前並無
    任何前科紀錄，素行良好，且於本件主要係因疏未注意車輛
    行經無號誌交岔路口，其左方車應暫停讓被害人之右方車先
    行，致發生車禍而使被害人死亡，其過失程度不輕，復參酌
    被告於事發後已與被害人家屬達成和解（有花蓮縣吉安鄉調
    解委員會調解筆錄1份附卷可按），以及自始坦承本件犯行
    ，犯後態度尚稱良好等一切情狀，量處如主文所示之刑，並
    諭知易科罰金之折算標準。
三、又按被告於行為後，刑法第41條有關易科罰金折算標準之規
    定，業於94年1月7日經立法院修正通過，並自95年7月1日施
    行，其中修正前第41條第1項前段係規定「犯最重本刑為五
    年以下有期徒刑以下之刑之罪，而受六個月以下有期徒刑或
    拘役之宣告，因身體、教育、職業、家庭之關係或其他正當
    事由，執行顯有困難者，得以一元以上三元以下折算一日，
    易科罰金。」（依罰金罰鍰提高標準條例第2條前段《已修
    正刪除》規定，就其原定數額提高為100倍折算1日，則本件
    被告行為時之易科罰金折算標準，應以銀元300元折算1日；
    再依現行法規所定貨幣單位折算新臺幣條例第2條規定，折
    算為新臺幣後，應以新臺幣900元折算為1日），惟修正後之
    新法第41條第1項前段則為「犯最重本刑為五年以下有期徒
    刑以下之刑之罪，而受六個月以下有期徒刑或拘役之宣告者
    ，得以新臺幣一千元、二千元或三千元折算一日，易科罰金
    。」，經比較修正前後之易科罰金折算標準，應以95年7 月
    1日修正公布施行前之規定，較有利於行為人，自應依刑法
    第2條第1項前段，適用行為時即修正前之刑法第41條第1項
    前段規定，定其折算標準（臺灣高等法院暨所屬法院因應新
    修正刑法施行座談會第5號提案第1子題研討結論參照）。
四、再按被告於行為後，刑法第74條有關得宣告緩刑要件之規定
    ，亦業於94年1月7日經立法院修正，並自95年7月1日施行，
    而被告之犯行無論依新法或舊法，雖均符合緩刑宣告之要件
    ，然因新法第74條第2項規定得命行為人履行負擔，且同條
    第4項規定緩刑效力不及於從刑及保安處分，而依舊法第74
    條規定行為人不須履行負擔，且緩刑效力可及於主刑及從刑
    ，整體比較之下，應認新法第74條有關緩刑宣告之要件，較
    不利於行為人，則依新法第2條第1項前段，應適用行為時之
    舊刑法有關緩刑之規定（臺灣高等法院暨所屬法院因應新修
    正刑法施行法律問題座談會審查結論《第19號提案》參照）
    。查被告於未曾受任何罪刑之宣告，有臺灣高等法院被告前
    案紀錄表1份在卷可稽，且其犯罪後已深知悔悟，應係因一
    時失慮，而罹刑章，復參酌其於事後不僅坦承犯行，同時又
    已與被害人家屬成立調解，被害人之之子即告訴代理人黃振
    成亦到庭表示其等願意原諒被告，本院認被告經此偵審程序
    之進行及罪刑宣告，當知警惕而無再犯之虞，是其所受宣告
    之刑，以暫不執行為適當，爰併予宣告緩刑2年，以勵自新
    。
五、末按「除被告所犯為死刑、 無期徒刑、最輕本刑為3年以上
    有期徒刑之罪或高等法院管轄第一審案件者外，於前條第1
    項程序進行中，被告先就被訴事實為有罪之陳述時，審判長
    得告知被告簡式審判程序之旨，並聽取當事人、代理人、辯
    護人及輔佐人之意見後，裁定進行簡式審判程序。」刑事訴
    訟法第273條之1第1項定有明文。查本件被告所犯刑法第276
    條之罪，其法定刑並非最輕本刑為3年以上有期徒刑之罪，
    且被告於本院95年8月21日準備程序進行中，復就被訴之事
    實為有罪之陳述，經告知被告簡式審判程序之旨，被告及公
    訴人對於本件改依簡式審判程序審理均表示同意，是本院即
    依前揭刑事訴訟法規定，裁定本件進行簡式審判程序，附此
    敘明。
據上論斷，應依刑事訴訟法第273條之1第1項、第299條第1項前
段，刑法第276條第1項、第2條第1項前段、修正前刑法第41條第
1項前段、第62條前段、第74條第1款，修正前罰金罰鍰提高標準
條例第1條前段、罰金罰鍰提高標準條例第2條，現行法規所定貨
幣單位折算新臺幣條例第2條，判決如主文。
本案經檢察官孫源志到庭執行職務。
中    華    民    國    95    年    8     月  31    日
                          臺灣花蓮地方法院刑事第三庭
                                      法  官  楊仲農
上列正本證明與原本無異。
如對本判決不服，應於送達後10日內，向本院提出上訴狀（應抄
附繕本）
                                      書記官
中    華    民    國    95    年    8     月   31     日
附錄本判決論罪之法律條文：
刑法第第276條第1項：
(過失致死罪)因過失致人於死者，處二年以下有期徒刑、拘役或
二千元以下罰金。


司法院資訊處製作；財團法人民間司法改革基金會備份。
